臺灣高雄地方法院刑事判決　　　　　　 95年度訴緝字第233號
公　訴　人　臺灣高雄地方法院檢察署檢察官
被　　　告　己○○
上列被告因違反稅捐稽徵法案件，經檢察官提起公訴（94年度偵
字第19949 號、第19950 號、第19380 號、第16341 號），本院
判決如下：
    主  文
己○○無罪。
    理  由
一、公訴意旨略以：被告己○○係址設臺北市○○街12號3 樓「
    華夏綜合科技股份有限公司」（下稱華夏公司）之負責人，
    為從事業務之人，明知丁○○、戊○○、乙○○、張珂英等
    4 人並未在華夏公司任職支薪，竟將華夏公司支付丁○○等
    4 人91年度及92年度薪資（詳附表）之不實事項，登載於其
    業務上所作成之各類所得扣繳暨免扣繳憑單，並持以向財政
    部臺北市國稅局申報。因認被告涉有刑法第216 條、第215
    條之行使業務上登載不實文書罪嫌等語（此經公訴人於96年
    4 月30日以95年度蒞字第2570號補充理由書補充被告本件被
    訴犯罪事實）。
二、按犯罪事實應依證據認定之，無證據不得認定犯罪事實；不
    能證明被告犯罪者，應諭知無罪之判決，刑事訴訟法第154
    條第2 項、第301 條第1 項分別定有明文。又被告之自白不
    得作為有罪判決之唯一證據，仍應調查其他必要之證據，以
    察其是否與事實相符，同法第156 條第2 項亦有明文。且事
    實之認定，應憑證據，如未能發現相當證據，或證據不足以
    證明，自不能以推測或擬制之方法，為裁判基礎；且認定犯
    罪事實所憑之證據，雖不以直接證據為限，間接證據亦包括
    在內，然而無論直接證據或間接證據，其為訴訟上之證明，
    須於通常一般之人均不致有所懷疑，而得確信其為真實之程
    度者，始得據為有罪之認定，倘其證明尚未達到此一程度，
    而有合理之懷疑存在而無從使事實審法院得有罪之確信時，
    即應由法院為諭知被告無罪之判決，有最高法院40年台上字
    第86號判例、76年台上字第4986號判例可資參照。又檢察官
    就被告犯罪事實，應負舉證責任，並指出證明之方法。因此
    ，檢察官對於起訴之犯罪事實，應負提出證據及說服之實質
    舉證責任。倘其所提出之證據，不足為被告有罪之積極證明
    ，或其指出證明之方法，無從說服法院以形成被告有罪之心
    證，基於無罪推定之原則，自應為被告無罪判決之諭知，亦
    有最高法院92年台上字第128 號判例意旨足參。
三、公訴人認被告涉有前開犯行，無非以告訴人丁○○、戊○○
    、乙○○、張珂英之指述，及附卷告訴人丁○○等4 人之各
    類所得扣繳暨免扣繳憑單4 紙、財政部臺北市國稅局94年8
    月12日財已國稅資字第0940079257號函所附華夏公司91年度
    及92年度綜合所得稅BAN 給付清單各1 份，為其論罪之依據
    。訊之被告固坦認於91年、92年間係華夏公司之登記負責人
    ，且有製作如附表所示丁○○等4 人91年度、92年度領取華
    夏公司薪資之扣繳暨免扣繳憑單，並持向財政部臺北市國稅
    局申報之事實，惟堅詞否認有何明知不實而製作並行使業務
    上登載不實文書之犯行，辯稱：「丁○○」確有於華夏公司
    任職支領薪資，伊嗣後才知自稱「丁○○」之人實係胡文斌
    所冒名；戊○○之91年度薪資係胡文斌提供予華夏公司申報
    ，張珂英、乙○○92年度薪資係華夏公司業務人員甲○○提
    供予華夏公司申報，華夏公司係依胡文斌、甲○○所提供之
    名單申報華夏公司91年度、92年度薪資支出，並確實有支付
    該等薪資款項予胡文斌、甲○○收受，伊不知丁○○、戊○○、張珂英、乙○○等人並未實際領得華夏公司薪資，並無
    被訴明知不實而製作業務登載不實文書並加以行使之犯行等
    語。
四、經查：
(一)證據能力部分：
 1、按「被告以外之人於偵查中向檢察官所為之陳述，除顯有不
    可信之情況者外，得為證據」，刑事訴訟法第159 條之1 第
    2 項亦有明文，而該條之立法理由係認被告以外之人（包括
    證人、鑑定人、告訴人、被害人及共同被告等）之陳述如在
    法官面前為之，因其任意陳述之信用性係在已受確定保障之
    情況下所為，自得作為證據。而現階段刑事訴訟法規定檢察
    官代表國家偵查犯罪、實施公訴，依法其有訊問被告、證人
    及鑑定人之權，證人、鑑定人且須具結，而實務運作時，檢
    察官偵查中向被告以外之人所取得之陳述，原則上均能遵守
    法律規定，不致違法取供，其可信度極高，職是，被告以外
    之人前於偵查中已具結而為證述，除反對該項供述得具有證
    據能力之一方，已釋明「顯有不可信之情況」之理由外，即
    不宜遽指該證人於偵查中之陳述不具證據能力。本件證人即
    告訴人張珂英於偵查中在檢察官前具結所為陳述，已經依法
    具結，亦無何不法取供之情節，且於審判中已經進行詰問，
    是其於偵查中之證述，自得採為本件證據。
 2、被告以外之人於審判外之陳述，雖不符刑事訴訟法第159 條
    之1 至第159 條之4 之規定，而經當事人於審判程序同意作
    為證據，法院審酌該言詞陳述或書面陳述作成時之情況，認
    為適當者，亦得為證據，刑事訴訟法第159 條之5 第1 項定
    有明文。檢察官、被告及辯護人對於本判決所引用之審判外
    陳述證據其證據能力，於本院審判程序時，均表示同意或不
    爭執其作為本案證據使用，茲審酌該等言詞及書面陳述作成
    時之情況，並無不宜作為證據之情事，依刑事訴訟法第159
    條之5 第1 項之規定，得作為證據。
(二)實體部分：
 1、被告自91年2 月6 日起至93年華夏公司結束經營止，均擔任
    華夏公司之登記負責人，華夏公司有製作如附表所示丁○○
    等4 人91年度、92年度領取華夏公司薪資之扣繳暨免扣繳憑
    單，並持向財政部臺北市國稅局申報，惟丁○○等4 人實際
    上並未向華夏公司領取如附表所示薪資等情，業據證人即告
    訴人丁○○、戊○○、乙○○、張珂英證述明確（見臺灣新
    竹地方法院檢察署93年度他字第1801號卷第1 頁至第5 頁、
    臺灣士林地方法院檢察署94年度他字第1180號卷第2 頁至第
    6 頁、臺灣士地地方法院檢察署94年度他字第1118號卷第1
    頁至第3 頁、臺灣臺東地方法院檢察署94年度發查字第103
    號卷第9 頁至第10頁、第38頁至第39頁），並有臺北市政府
    96 年6月6 日府建商字第09685489900 號函暨其所附華夏公
    司設立、變更登記事項表各1 份（見本院二卷第81頁至第
    118 頁）、丁○○、戊○○91年度各類所得扣繳暨免扣繳憑
    單、乙○○、張珂英92年度各類所得扣繳暨免扣繳憑單各1
    紙（見本院一卷第16頁至第19頁）、財政部臺北市國稅局94
    年8 月12日財北國稅資字第0940079257號函所附華夏公司91
    年度及92年度綜合所得稅BAN 給付清單各1 份（見94年度偵
    字第16 341號卷第6 頁至第13頁）在卷可憑，且為被告所是
    認，固堪認定屬實。
 2、惟就被告有無明知告訴人丁○○並未實際在華夏公司任職而
    故意虛報其91年度之薪資支出乙節，證人即華夏公司員工丙○○於本院審理時證稱：我自90年起至93年華夏公司結束營
    業止，擔任華夏公司國外部負責人，90年我進入公司時，有
    一位「丁○○」負責華夏公司電腦週邊通路的業務工作，一
    直到公司結束前幾個月才離開公司，期間華夏公司有支付「
    丁○○」薪資，「丁○○」就得提出實際跑業務而支領華夏
    公司薪資之人員資料供華夏公司申報稅捐。因丁○○向國稅
    局檢舉遭虛報薪資，我們才知道原來華夏公司之「丁○○」
    係胡文斌所冒名，嗣後他才沒來華夏公司上班等語明確（見
    本院二卷第頁179 頁至第180 頁），且經本院依職權調取告
    訴人丁○○另案遭敬宇國際有限公司告訴詐欺案件卷宗，查
    知該案經檢察官查明涉嫌人青春健康實業股份有限公司負責
    人「丁○○」，實係告訴人丁○○之胞兄胡文斌冒用其名義
    而涉嫌對敬宇國際有限公司為詐欺犯行後，以臺灣士林地方
    法院檢察署檢察官以90年度偵字第1534號對告訴人丁○○為
    不起訴處分確定，亦有該不起訴處分書乙份在卷可憑（見本
    院二卷第126 頁至第127 頁），是胡文斌雖經另案通緝中（
    參本院二卷第159 頁至第165 頁之臺灣高等法院被告前案紀
    錄表）而無法傳喚到庭作證，依上開事證，亦足認被告辯稱
    係因胡文斌在華夏公司均自稱其係「丁○○」，在不知情之
    情況下才以告訴人丁○○名義申報華夏公司91年度薪資支出
    等語，應屬有據。
 3、另就被告虛報告訴人戊○○、乙○○、張珂英領取華夏公司
    薪資等節，被告於本院審理時提出案外人林進順具名供華夏
    公司收執之切結書載明：「茲收到下列名單：…張珂英、…
    乙○○、…等31人，將申報92年度薪資所得（每人申報肆拾
    萬元整），若因此衍生稅務方面之問題，與本公司無關，由
    林進順先生全權負責。另附件：支票乙張，壹拾捌萬陸仟元
    整交予林進順先生收訖」、胡文斌冒名「丁○○」出具予華
    夏公司收執之切結書載明：「茲收到下列名單：戊○○、…
    92年度《註：依告訴人戊○○91年度各類所得扣繳暨免扣繳
    憑單所載，切結書顯然將91年度誤載為92年度，予以說明》
    薪資所得（每人申報貳拾伍萬捌仟元），此薪資所得若因此
    衍生稅務方面之問題，與華夏公司無關，由丁○○全權負責
    」，有上開切結書2 紙（其上分別有「丁○○」之簽名、印
    文及林進順之簽名）及臺灣中小企業銀行帳號040938號、票
    號AY0000 0000 號面額186,000 元之支票影本乙紙在卷可憑
    （見本院二卷第48頁至第49頁），公訴人並未爭執上開2 紙
    切結書及支票影本之證據能力，即可作為本院審酌之證據，
    參以證人俞瑾如於本院審理時證稱：「丁○○」在華夏公司
    任職期間，華夏公司有支付「丁○○」薪資，「丁○○」就
    得提出實際跑業務而支領華夏公司薪資之人員資料供華夏公
    司申報稅捐。華夏公司一般都是依據業務負責人員所提出之
    資料申報薪資支出，並由該業務負責人員提出切結書擔保屬
    實。林進順是我們公司業務甲○○下面的業務人員，本院二
    卷第49頁切結書《註：即前揭林進順具名之切結書》是甲○○拿來的，代表他支領的錢是這些人領走的，支票是我們補
    不足的金額，甲○○說這些人是林進順找來的，支票最後是
    由甲○○領走，切結書後面所附乙○○、張珂英身分證影本
    及支領薪水之切結書《註：見本院二卷第50頁至第53頁》也
    是甲○○提出予華夏公司申報等語甚詳（見本院卷第179 頁
    、第180 頁），被告並提出甲○○之身分證影本及甲○○開
    立予華夏公司收執之本票2 紙以證甲○○確曾於華夏公司任
    職，此有上開身分證影本及支票2 紙附卷可佐（見本院二卷
    第233-1 頁至第233-2 頁），是甲○○雖經另案通緝（參本
    院二卷第211 頁至第220 頁之臺灣高等法院被告前案紀錄表
    ）而無法傳喚到庭作證，依上事證交互參析，亦堪認被告辯
    稱其係依丁○○、甲○○提出之切結書申報戊○○、乙○○
    、張珂英領取華夏公司薪資，並實際有付款予丁○○、甲○○，其不知戊○○、乙○○、張珂英並未實際領得華夏公司
    薪資等語，洵屬有據。
 4、綜上所述，公訴人所舉之上開證據資料，無法證明被告有明
    知不實而製作如附表所示丁○○等4 人91年度、92年度之扣
    繳暨免扣緻憑單並持以申報之主觀犯意，顯然無法說服本院
    形成被告有罪之確信，此外，本院復查無其他積極之證據，
    足資證明被告有何公訴人所指製作及行使業務上登載不實文
    書之犯行，依前揭法文及判例意旨，即屬不能證明被告犯罪
    ，自應為被告無罪之諭知，以昭審慎。至移送併辦審理部分
    （即臺灣高雄地方法院檢察署95年度偵字第13737 號、95年
    度他字第3867號），因被告前揭被訴部分經本院認罪證不足
    而為無罪判決，自無從併案審理，應退由檢察官另為適法之
    處理，附此敘明。
據上論斷，依刑事訴訟法第301 條第1 項前段，判決如主文。
本案經檢察官庚○○到庭執行職務。
中　　華　　民　　國　　96　　年　　8 　　月　　9 　　日
                  刑事第十二庭  審判長法　官  施柏宏
                                      法  官  洪能超
                                      法  官  林書慧
以上正本證明與原本無異。
如不服本判決應於收受本判決後10日內向本院提出上訴書狀，並
應敘述具體理由，如未敘述上訴理由者，應於上訴期間屆滿後20
日內補提理由書狀於本院（均須按他造當事人之人數附繕本）「
切勿逕送上級法院」。
中　　華　　民　　國　　96　　年　　8 　　月　　10　　日
                                      書記官  鍾錦祥
附表
┌─────┬──────┬──────────────┐
│所得人    │給付所得年度│給付所得總額（新臺幣）      │
│          │            │                            │
├─────┼──────┼──────────────┤
│丁○○    │91          │30萬1000元                  │
├─────┼──────┼──────────────┤
│戊○○    │91          │25萬8000元                  │
├─────┼──────┼──────────────┤
│乙○○    │92          │38萬5000元                  │
├─────┼──────┼──────────────┤
│張珂英    │92          │40萬元                      │
└─────┴──────┴──────────────┘
